臺灣臺南地方法院柳營簡易庭民事判決
111年度營簡字第402號
原      告  李玉惠  


被      告  蘇琪婷  

上列被告過失傷害案件，原告提起刑事附帶民事訴訟請求侵權行
為損害賠償，由本院刑事庭裁定（111年度交簡附民字第45號）
移送前來，經本院於民國111年10月19日言詞辯論終結，判決如
下：
    主    文
被告應給付原告新臺幣46,865元，及自民國111年3月11日起至清
償日止，按週年利率百分之5計算之利息。
原告其餘之訴駁回。
訴訟費用由被告負擔10分之1，餘由原告負擔。
本判決第一項得假執行；但被告以新臺幣46,865元為原告預供擔
保，得免為假執行。
原告其餘假執行之聲請駁回。
    事實及理由
一、原告主張：
  ㈠被告於民國110年11月9日19時40分許，騎乘車牌號碼000-000
    0號普通重型機車，自臺南市○○區○○里○○○00○0號旁停車場（
    南51線道路上）由西往東方向起駛，疏未注意前後左右有無
    障礙或車輛行人，且未讓行進中之車輛優先通行，而與原告
    所騎乘車牌號碼000-000號普通重型機車（下稱系爭機車）
    發生碰撞（下稱系爭事故），致原告受有腹壁挫傷、右側肩
    膀挫傷、左側下肢挫傷等傷害（下稱系爭傷勢），被告上開
    過失傷害原告犯行，業經臺南地方檢察署檢察官聲請簡易判
    決處刑，原告得依侵權行為法律關係訴請被告賠償原告所受
    損害。
  ㈡原告所受損害如下：
  ⒈醫療費用新臺幣（下同）14,150元：原告因系爭傷勢自110年
    11月11日起至111年7月25日止在奇美醫療財團法人佳里奇美
    醫院（下稱佳里奇美醫院）急診、治療共支出醫療費6,266
    元，亦有至同仁堂中醫診所治療、復健，共支出醫療費7,88
    5元，有佳里奇美醫院收據及同仁堂中醫診所醫療費收據及
    醫療費用證明單可憑，合計14,151元。
  ⒉交通費22,800元：原告因系爭傷勢搭乘計程車往返住處及佳
    里醫院、同仁堂中醫診所就醫，以佳里奇美醫院與原告住家
    之距離，請求來回一趟400元之交通費，原告自110年11月11
    日起至111年2月18日至佳里奇美醫院門診9次之交通費為3,6
    00元，原告至同仁堂中醫診所部分則每次交通費請求600元
    ，請求被告賠償原告至同仁堂中醫診所診療32次之交通費19
    ,200元，以上合計22,800元。
  ⒊系爭機車修理費6,950元：系爭機車因系爭事故受損，被告應
    賠償原告系爭機車修理費，如被告抗辯系爭機車老舊已無殘
    值，原告願撤回系爭機車受損修復費用之請求，但被告應將
    系爭機車回復到系爭事故發生前之原樣，提供原告日常外出
    使用。
　⒋工作收入損失25,250元：原告因系爭事故所受系爭傷勢需休
    息一個月，爰請求被告賠償一個月薪資25,250元。原告雖無
    醫師證明須休養一個月之必要，但原告門診復健治療均必須
    請假無法工作，故以原告投保薪資25,250元計算被告應賠償
    之工作損失，應屬合理。
  ⒌精神慰撫金30萬元：原告因系爭事故造成身心理創傷，導致
    失眠憂慮心悸等狀況，並於111年8月8日至明如身心診所就
    診，有醫師開立之診斷證明書為憑，爰請求被告賠償精神慰
    撫金30萬元。
　⒍後續手術醫療費30萬元：原告因系爭事故陸續就診，經佳里
    奇美醫院診斷受有頸椎第五六節椎間盤突出併神經壓迫之傷
    勢，之後還需手術治療，爰請求被告賠償將來醫療所需之手
    術費用30萬元。
  ⒎綜上，原告得請求被告賠償金額合計669,150元（醫療費14,1
    50元＋交通費22,800元＋系爭機車修理費6,950元＋工作收入損
    失25,250元＋精神慰撫金30萬元＋將來手術費30萬元）。
  ㈢並聲明：被告應給付原告65萬元，及自刑事附帶民事訴訟起
    訴狀繕本送達翌日起至清償日止，按週年利率百分之5計算
    之利息。願供擔保請准宣告假執行。
二、被告則答辯：
  ㈠對本院111年度交簡字第667號刑事簡易判決記載之車禍過程
    及原告受有系爭傷勢之事實不爭執，被告對系爭事故之發生
    確有過失責任，但原告也有過失責任，已經臺南市車輛行車
    事故鑑定會鑑定明確，有鑑定意見書可證。
  ㈡對原告請求之醫療費用14,150元及交通費22,800元不爭執，
    同意給付。惟系爭機車已老舊無殘值，且原告已自陳不請求
    賠償修理費，另否認原告有工作收入損失及後續手術醫療之
    必要，原告應先舉證證明其原有工作收入及其因系爭事故所
    致之傷勢有無法工作須休養之必要之事實，另亦否認系爭事
    故有造成原告將來尚須手術治療之病情；以原告系爭事故所
    受之傷勢，原告請求精神慰撫金30萬元實在過高等語。
  ㈢並聲明：原告之訴駁回。
三、本院得心證之理由：
  ㈠按因故意或過失，不法侵害他人之權利者，負損害賠償責任
    。不法侵害他人之身體或健康者，對於被害人因此喪失或減
    少勞動能力或增加生活上之需要時，應負損害賠償責任。不
    法侵害他人之身體、健康、名譽、自由、信用、隱私、貞操
    ，或不法侵害其他人格法益而情節重大者，被害人雖非財產
    上之損害，亦得請求賠償相當之金額，民法第184條第1項前
    段、第193條第1項、第195條第1項分別定有明文。查被告於
    上開時地因疏未注意前後左右有無障礙或車輛行人，且未讓
    行進中之車輛優先通行之過失，而與原告所騎乘之系爭機車
    發生碰撞，致原告受有系爭傷勢，為被告所不爭執，則被告
    就原告之上開傷害自應負侵權行為損害賠償責任甚明。
  ㈡除兩造所不爭執之醫療費用14,150元、交通費22,800元外，
    就原告請求而被告有爭執之系爭機車修理費、工作收入損失
    、精神慰撫金及後續手術醫療費部分，依法應由原告就其有
    因系爭事故而受有上開損害之事實負舉證之責，始得請求賠
    償，而查：
　⒈系爭機車修理費部分：依原告所提出之系爭機車行車執照影
    本（本院卷第279頁）所載，系爭機車之車主為第三人李國
    顯，並非原告，原告於本院111年10月19日言詞辯論期日亦
    陳稱上開機車係屬李國顯所有，足見原告僅係當時騎乘系爭
    機車之人，而系爭機車遭被告所騎乘之機車撞擊受損，經估
    價所需之修理費用（被告仍有爭執），縱認屬該機車因此所
    受之損害，亦應係車輛所有權人即李國顯始為系爭機車權利
    受損害之人，原告既非系爭機車之所有權人，即難認有因系
    爭機車損害而權利被侵害而得請求被告賠償，是原告該部分
    請求，應屬無據。
  ⒉工作收入損失25,250元部分：原告主張其於系爭事故前有工
    作收入，因系爭事故所致之傷勢無法工作，受有不能工作收
    入損失25,250元等情，均為被告否認，自應由原告就其於車
    禍前每月有工作收入及其係因系爭事故所致之傷勢致無法工
    作而受有工作收入減少之損失25,250元等有利於己之事實，
    先舉證證明。原告固提出單位名稱大台南印刷業職業工會乙
    份為證，惟上開資料僅能證明原告有參加職業工會，並以該
    工會為投保單位，並無從證明原告於系爭事故前有受雇或自
    營該事業而有薪資或工作收入之事實，且上開職業工會與原
    告於系爭事故發生時警詢調查所稱之職業為醫療輔具亦明顯
    不符，再其主張因系爭事故所受傷勢需休養1個月等情，亦
    未據提出任何證據，經本院函請原告提出證據後，原告亦於
    111年8月8日書狀自陳無法提出必須休養1個月之證明，原告
    固仍以就診、復健需請假為由主張受有時薪之損失，然原告
    既未能證明有受雇他人及原有薪資收入之事實，自無需請假
    或遭扣薪之情事，原告以此主張其受有工作收入損失云云，
    本院實難憑採，此外，被告未再提出其他證據證明，自難認
    原告受有上開損害，其請求被告賠償即屬無據，應予駁回。
  ⒊將來手術醫療費30萬元部分：原告主張其傷勢尚未治癒，經
    復健科醫師診斷有頸椎筋膜炎，且經佳里奇美醫院醫師確認
    有頸椎第五、六節椎間盤突出併神經壓迫，將來尚須手術治
    療，被告應賠償原告將來手術費30萬元，亦為被告所否認。
    按請求將來給付之訴，以有預為請求之必要者，得提起之，
    民事訴訟法第246條定有明文。又當事人主張有利於己之事
    實者，就其事實負舉證之責任，民事訴訟法第277條前段亦
    有明定。是提起將來給付之訴之原告，自應對於有預為請求
    之必要負舉證之責，亦即必須證明此項未來支出之必要性與
    確定發生性，此始合乎損害賠償之債，以填補實際所受損害
    之原則，原告所主張其因系爭事故受有頸椎第五、六節椎盤
    突出併神經壓迫等情，固提出佳里奇美院111年8月4日、8月
    8日之診斷證明書各一份為證，惟原告所提出之神經外科所
    出具之診斷證明書係記載「原告自述外傷後症狀出現」等語
    ，並未診斷係由系爭事故所造成，而頸椎第五、六節椎盤突
    出併神經壓迫之成因甚多，且上開診斷證明書係於111年8月
    始開具，距離系爭事故已相隔近1年，實難以上開診斷證明
    書之記載認定係系爭事故所致之病情，此外，原告未再提出
    證據證明其上開病情係因系爭車禍事故所致，更無何證據證
    明其因車禍所受傷勢尚須後續手術治療，及其確有手術醫療
    費支出之必要性，原告上開主張顯無可採，其請求被告賠償
    將來手術醫療費30萬元，顯屬無據，不應准許。
  ⒋原告請求精神慰撫金30萬元部分：按被害人受有非財產上損
    害，請求加害人賠償相當金額之慰撫金時，法院對於慰撫金
    之量定，應斟酌實際加害情形、所造成之影響、被害人痛苦
    程度、兩造之身分、地位、經濟情形及其他各種狀況，以核
    定相當之數額。查原告因系爭事故受有系爭傷勢，並於110
    年11月9日至佳里奇美醫院急診，其後並至佳里奇美醫院及
    同仁堂中醫診所陸續治療及復健等情，有原告提出之佳里奇
    美醫院、同仁堂中醫診所斷證明書及醫療費用收據附卷可憑
    ，足認其身體上確受有損害，而上開傷害自亦使其心理上受
    有痛苦，應堪認定，原告依據民法第195條之規定，請求被
    告給付精神慰撫金，自屬有據。復查原告為65年5月19日生
    ，高職畢業，之前工作收入不固定，家庭經濟狀況勉持，10
    8年、109年所得分別為278,185元、188,086元，名下有房屋
    及土地各1筆、汽車及投資等；被告為66年1月15日生，高職
    畢業，目前在南科工作，月薪資約28,000元，108年、109年
    所得分別為410,956元、508,805元，名下有汽車4筆，業經
    兩造陳明，並有兩造在警詢筆錄所留之資料及本院調閱之兩
    造稅務電子閘門財產所得調件明細表在卷可憑，應堪信為真
    。本院審酌兩造之上開教育程度、經濟狀況及原告前揭傷勢
    、系爭事故發生經過等一切情狀，認原告請求被告賠償精神
    慰撫金3萬元為適當，逾此範圍之請求，不應予准許。
  ⒌綜上，原告因系爭事故所受損害共計66,950元（計算式：14,
    150元＋22,800元＋30,000元）。
  ㈢次按損害之發生或擴大，被害人與有過失者，法院得減輕賠
    償金額，或免除之，民法第217條第1項定有明文。被告主張
    原告就系爭事故亦有疏未注意車前狀況之過失部分，雖為原
    告所否認，惟審酌系爭事故之發生係因原告駕駛重機車行至
    肇事地點時亦疏未注意車前狀況才導致其機車右前車頭與被
    告之機車發生碰撞，此亦經原告於警訊時陳明，有調查筆錄
    附於警卷可憑，而系爭事故囑託臺南市車輛行車事故鑑定委
    員會鑑定結果，亦認被告駕駛普通重型機車，起駛左轉未注
    意來往車輛，為肇事主因，原告駕駛普通重型機車，未注意
    車前狀況，為肇事次因等情，亦有被告所提出之鑑定意見書
    附卷內可憑，是原告對於所受之損害，亦與有過失，應足認
    定。本院綜合系爭事故發生之情形及各自之過失情節，認兩
    造就前開肇事過失情節及程度，原告應負30%過失責任，被
    告應負70%過失責任，是依過失相抵之法則，自應按比例減
    輕被告之賠償金額為46,865元（計算式：66,950元×70%＝46,
    865元）。
  ㈣末按給付無確定期限者，債務人於債權人得請求給付時，經
    其催告而未為給付，自受催告時起，負遲延責任。其經債權
    人起訴而送達訴狀，或依督促程序送達支付命令，或為其他
    相類之行為者，與催告有同一之效力；遲延之債務，以支付
    金錢為標的者，債權人得請求依法定利率計算之遲延利息；
    應付利息之債務，其利率未經約定，亦無法律可據者，週年
    利率為百分之5，民法第229條第2項、第233條第1項前段、
    第203條分別定有明文。本件原告對於被告之侵權行為損害
    賠償請求權，係屬給付未有確定期限之金錢債權，揆諸上揭
    規定，原告主張被告應自刑事附帶民事起訴狀繕本送達被告
    （於111年3月10日送達，有本院送達證書附於交附民卷第57
    頁）翌日即111年3月11日起至清償日止，加給按週年利率百
    分之5計算之法定遲延利息，於法有據，亦應准許。
四、綜上所述，原告依侵權行為之法律關係，請求被告給付46,8
    65元，及自111年3月11日起至清償日止，按週年利率百分之
    5計算之利息，為有理由，應予准許，逾此所為之請求，為
    無理由，應予駁回。
五、原告陳明願供擔保聲請宣告假執行，經核原告勝訴部分所命
    之給付在50萬元以下，依民事訴訟法第389條第1項第5款規
    定，應依職權宣告假執行，原告就該部分聲請宣告假執行僅
    係促使本院職權之發動，本院無庸為准駁之裁判，另併依被
    告聲請酌定相當之擔保金額准被告預供擔保，得免為假執行
    。至原告敗訴部分，其假執行之聲請，因訴之駁回而失所依
    附，應併予駁回。
六、訴訟費用負擔之依據：民事訴訟法第79條。
中　　華　　民　　國　　111 　年　　11　　月　　14　　日
                  臺灣臺南地方法院柳營簡易庭
                                  法  官　童來好
以上正本證明與原本無異。
如不服本判決，應於判決送達後20日內向本庭（臺灣臺南地方法
院柳營簡易庭）提出上訴狀。（須按他造當事人之人數附繕本）
。如委任律師提起上訴者，應一併繳納上訴審裁判費。
中　　華　　民　　國　　111 　年　　11　　月　　14　　日
                                  書記官  吳昕儒